臺灣桃園地方法院刑事判決　　　　　　　 94年度易字第460號
公　訴　人　臺灣桃園地方法院檢察署檢察官
被　　　告　乙○○
上列被告因竊盜案件，經檢察官提起公訴（94年度偵字第1572號）
，本院判決如下：
    主  文
乙○○無罪。
    理  由
一、公訴意旨略以：被告乙○○意圖為自己不法之所有，於民國
    93年12月22日下午3 時許，駕駛車號8G-0245 號自用小貨車
    ，並攜帶客觀上足以對人之生命、身體及安全構成威脅而可
    供為兇器使用之大型鐵剪1 支、鐵鉗9 支、剪刀2 支及斧頭
    1 支等工具，前往桃園縣楊梅鎮富岡里17鄰伯公岡213 號旁
    ，竊得臺灣電力股份有限公司（下稱：臺電公司）所有之上
    湖高幹80支28號電線桿上之裸銅線2.4 公尺，當乙○○再爬
    上電線桿之際，適為甲○○駕駛車號H3-1823 號自用小貨車
    路過該處時發覺，被告隨即自電線桿上跳下，並與甲○○發
    生拉扯後逃逸，嗣被告於同日下午4 時許返回現場時，為甲
    ○○會同警方當場查獲，並扣得作案用之大型鐵剪1 支、鐵
    鉗9 支、剪刀2 支、斧頭1 支等工具，因認被告涉犯刑法第
    321 條第1 項第3 款之加重竊盜罪嫌。
二、按犯罪事實應依證據認定之，無證據不得認定犯罪事實；又
    不能證明被告犯罪者，應諭知無罪之判決，刑事訴訟法第15
    4 條第2 項、第301 條第1 項分別定有明文。又事實之認定
    ，應憑證據，如未能發現相當證據，或證據不足以證明，自
    不能以推測或擬制之方法，以為裁判基礎；認定不利於被告
    之事實，須依積極證據，苟積極證據不足為不利於被告事實
    認定時，即應為有利於被告之認定，更不必有何有利之證據
    ；認定犯罪事實，所憑之證據，無論直接或間接證據，其為
    訴訟上之證明，須於通常一般之人均不致於有所懷疑，而得
    確信其為真實之程度者，始得據之為有罪之認定，倘其證明
    尚未達到此一程度，而有合理性懷疑之存在時，即無從為有
    罪之認定（最高法院40年臺上字第86號、30年上字第816 號
    、76年台上字第4986號判例要旨參照）。
三、本件公訴人認被告乙○○涉有前開竊盜犯嫌，無非係以證人
    丙○○、甲○○之證述、贓物領據及扣押物品清單等為其主
    要論據。惟訊據被告則堅決否認有竊盜之犯行，辯稱：警方
    查獲之裸銅線係其在距案發地點約500 公尺之某垃圾場所拾
    得，其並未爬上電線桿竊取電線等語。經查：
  (一)由證人甲○○於本院審理時證稱：「（那天你自己本身有無
    喝酒？）有。（你剛剛有提到你車子開到的時候，看到被告
    從上面跳下來，你可以確定他是從電線桿上面跳下來嗎？）
    我沒有看到他從電線桿上面跳下來，我只知道他是從上面跳
    下來。（被告到底是從多高的地方跳下來你並不清楚？）是
    的。」等語觀之，證人甲○○雖證稱親見被告有從高處跳下
    之動作，但並未目擊被告究係從何處及從何高度躍下，因之
    ，被告是否確係自電線桿上往下跳，已非無疑，且證人甲○
    ○又自承其斯時有飲酒，則證人甲○○之觀察力及判斷力是
    否因飲酒而受影響，亦未可知，是證人甲○○之證述內容尚
    難遽予採信。
  (二)另由警方所拍攝案發現場之電線桿照片（即偵卷第20頁上方
    照片）觀之，該電線桿上並無可供人攀爬之鐵棒或繩索等工
    具，且參酌證人甲○○於本院審理時證稱：其經過案發地點
    時，看到被告的車子放在電線桿前面，其車子開過去後，剛
    好被告從上方跳下來，就跳到其車子的前面，其隨即下車至
    被告車上拿六角耙要抓他，但是因為被告要跑，所以其有拿
    六角耙打他等語，足見被告係在證人甲○○懷疑其為竊賊而
    欲馬上加以逮捕之情況下始慌忙離開現場，衡情被告顯無可
    能於離去現場前先行將攀爬工具、剪電線工具及所剪取之電
    線妥為收藏於車上。此外，扣案木梯、繩索、各項工具及裸
    銅線等物均係自被告駕駛之上開汽車內所扣得乙情，除為桃
    園縣政府警察局楊梅分局93年12月23日楊警分刑字第009380
    07735 號刑事案件報告書所載明外，並經證人甲○○於本院
    審理時證述綦詳，堪信屬實。稽上各端，足認案發時上湖高
    幹80支28號電線桿上確無任何攀爬工具可供被告攀爬，且被
    告亦未利用扣案木梯或繩索攀爬電線桿及利用扣案鐵剪剪斷
    電線之情事甚明。
  (三)至證人丙○○於偵查中雖證稱：「（查獲之電線是否為臺電
    所有？）是，因一般住家及工廠很少用到該材質的電線」等
    語，然由證人前開證詞觀之，其認定查獲之電線為臺電公司
    所有，並未提出具體而明確之判定方式，僅泛稱一般住家及
    工廠「很少」使用該種電線，換言之，一般住家、工廠仍有
    使用該種電線之可能，是本件查獲之電線是否確屬臺電公司
    所有，尚難達於一般人均不致有所懷疑之程度。況被告並無
    攀爬本案現場之電線桿並剪取電線之行為乙節，已如前述，
    則被告於偵查及本院審理時所辯稱：該電線係其在距離案發
    地點約500 公尺之某垃圾場所撿拾等語，實難逕認必屬空言
    杜撰。
四、綜上論述，尚難認被告所辯係虛構之詞，本件公訴意旨所憑
    事證尚無從形成被告有罪論斷之確信，而刑事被告依法並無
    自證無罪之義務，此外，復查無其他積極事證足以證明被告
    確有竊盜之犯行，自屬不能證明其犯罪，揆諸首揭法條、判
    例要旨及說明，應諭知被告無罪之判決。
據上論斷，應依刑事訴訟法第301條第1項，判決如主文。
本案經檢察官崔秉君到庭執行職務。
中　　華　　民　　國　　94　　年　　8 　　月　　31　　日
              刑事第十一庭    審判長法  官  蔡榮澤
                                    法  官  游士珺
                                    法  官  魏于傑
上正本證明與原本無異。
若不服本判決，得於收受判決後10日內，向本院提出上訴狀。
                                    書記官  林怡君
中　　華　　民　　國　　94　　年　　9 　　月　　5 　　日
